臺灣臺中地方法院民事判決　九十二年度再易字第五二號
　　再審原告　　甲○○
　　再審被告　　乙○○
右當事人間再審之訴事件，再審原告對於中華民國八十八年十二月九日本院沙鹿簡易
庭八十八年度沙簡字第八○五號第一審判決及中華民國八十九年十二月二十二日本院
八十九年度簡上字第九○號第二審判決提起再審之訴，本院判決如左：
    主      文
再審之訴駁回。
再審訴訟費用由再審原告負擔。
    事實及理由
一、再審意旨略以：再審原告於民國（下同）九十二年十二月五日向台中縣大甲地政
    事務所申請六十七年間即重測前坐落台中縣大甲鎮○○段社尾小段二○六之二一
    地號、二○六之二二地號、二○六之二三地號、二○六之二四地號等四筆土地之
    建物複丈（勘測）成果圖，發現上揭重測前二○六之二四地號土地（即重測後編
    定為台中縣大甲鎮○○段二二三地號土地--以下簡稱奉化段二二三地號土地），
    重測前、後之南北界址距離寬度明顯不同，且誤差達一．一公尺之多，且重測前
    上揭二○六之二四地號土地之面積僅七九平方公尺，同筆土地重測後之奉化段二
    二三地號土地面積竟達九二．三八平方公尺，重測後面積增加一三．三八平方公
    尺，足見重測有錯誤，而因重測後之奉化段二二三地號土地南北界址寬度增加，
    致使緊鄰該筆土地南側之同段二二六地號、二二七地號、系爭二三一地號及再審
    原告所有建物坐落之同段二三二等地號土地界址，亦均隨同向南位移及面積減少
    ，前述再審原告於九十二年十二月五日申請、取得之建物複丈（勘測）成果圖，
    乃再審原告於判決確定後始發現之新證據，該再審理由既於判決確定後始為再審
    原告知悉，且如經斟酌再審原告可受較有利益之裁判，爰依民事訴訟法第四百九
    十六條第一項第十三款規定，提起再審之訴，並請函台中縣大甲地政事務所派員
    到院說明奉化段二二三地號土地重測前後南北界址間距離寬度不同之原因，併令
    內政部土地測量局針對奉化段二二二地號、二二三地號、二二六地號、二二七地
    號、二三一地號、二三二地號等土地重新辦理地籍圖重測等語。並聲明：(一)本院
    沙鹿簡易庭八十八年度沙簡字第八○五號與本院八十九年度簡上字第九○號確定
    判決均廢棄。(二)右廢棄部分，再審被告在前程序第一審之訴駁回。
二、本件未經言詞辯論，再審被告未提出書狀作何聲明或陳述。
三、按再審之訴，應於三十日之不變期間內提起，如再審之理由發生或知悉在後者，
    前項期間均自知悉時起算，民事訴訟法第五百條第一、二項定有明文。本件再審
    原告主張於九十二年十二月五日向台中縣大甲地政事務所申請、取得六十七年間
    即重測前坐落台中縣大甲鎮○○段社尾小段二○六之二一地號、二○六之二二地
    號、二○六之二三地號、二○六之二四地號等四筆土地之建物複丈（勘測）成果
    圖，有該建物複丈成果圖後台中縣大甲地政事務所加蓋之戳章可稽，則再審原告
    以該建物複丈成果圖係前訴訟程序言詞辯論終結前已存在之證物、原確定判決未
    經斟酌、且係於原判決確定後始知悉之證物，而依民事訴訟法第四百九十六條第
    一項第十三款之規定，於九十二年十二月十一日對本院沙鹿簡易庭八十八年度沙
    簡字第八○五號第一審判決與本院八十九年度簡上字第九○號第二審判決提起再
    審之訴，則自再審原告取得該建物複丈成果圖時起、至再審原告提起本件再審之
    訴之日止，尚未逾三十日之不變期間，合先敘明。
四、再按再審之訴顯無再審理由者，得不經言詞辯論，以判決駁回之，民事訴訟法第
    五百零二條第二項定有明文。次按當事人發現未經斟酌之證物或得使用該證物者
    ，以如經斟酌可受較有利益之裁判者為限，得以再審之訴對於確定終局判決聲明
    不服，民事訴訟法第四百九十六條第一項第十三款亦有明文。上開規定所謂當事
    人發見未經斟酌之證物，係指前訴訟程序事實審之言詞辯論終結前已存在之證物
    ，因當事人不知有此，致未經斟酌，現始知之者而言；且所謂證物，不包含證人
    在內，故發見新證人不足為再審理由，本於同一旨趣，自亦不許以發見之人證與
    發見之新證物合用為證為再審之事由；再依民事訴訟法第四百九十六條第一項第
    十三款規定得提起再審之訴，除當事人發現未經斟酌之證物或得使用該證物者外
    ，尚須以該證物如經斟酌，當事人可受較有利益之裁判為要件，如該證物縱加斟
    酌，仍不能認為當事人可受較有利之裁判者，即難認再審之訴為有理由（最高法
    院二十九年上字第一○○五號判例、二十九年上字第六九六號判例、四十四年度
    台上字第一五四五號判決、七十一年度台上字第二七五九號判決、八十一年度台
    上字第二七二七號判決意旨參照）。經查，姑不論依再審原告所提出之建物複丈
    成果圖所示，縱然重測後奉化段二二三地號土地較之重測前同筆土地之南北界址
    有寬度及面積均增加之事實，然奉化段二二三地號土地重測後南北界址寬度增加
    ，究係界址向北移或向南移動，已有不明，且奉化段二二三地號土地縱有界址不
    正確之事實，並不必然導致奉化段二二三地號土地附近之土地即有大面積位移之
    情事，且依卷附地籍圖（即再審原告於九十二年十二月十一日所提再審狀附件二
    ）所示，奉化段二二三地號土地之坐落位置係在系爭同段二三一之八地號土地之
    西北側，奉化段二二三地號土地與系爭土地間，至少尚有同段二二二地號、二二
    六地號、二二七地號等多筆土地，奉化段二二三地號土地之界址縱有不正確之情
    事，亦未必即連帶影響相隔數筆土地之系爭土地與同段二三二地號土地間界址之
    正確性，是該建物複丈成果圖縱然係在前訴訟程序事實審言詞辯論終結前即已存
    在而未經斟酌之證物，因並不足據之為對再審原告有利之認定，再審原告以該建
    物複丈成果圖、並配合請求台中縣大甲地政事務所派員到庭說明奉化段二二三地
    號土地南北界址不符原因，以人證與該建物複丈成果圖合用為證為再審之事由，
    揆之前開說明，難認本件再審之訴為有理由。又奉化段二二三地號、二二六地號
    、二二七地號土地之界址何在，並非本件之訴訟標的，非本院所得審酌，而地籍
    圖重測乃屬地政機關之執掌範圍，是否進行重測乃地政機關之行政業務，非司法
    機關所得置喙，再審原告另以請求本院令內政部土地測量局重新辦理奉化段二二
    二地號、二二三地號、二二六地號、二二七地號、二三一地號及二三二地號等筆
    土地之地籍圖重測為再審理由，亦有未洽，附此說明。
五、據上論結，本件再審之訴為無理由，依民事訴訟法第五百零五條、第五百零二條
    第二項、第七十八條，判決如主文。
中　　　華　　　民　　　國　　九十三　　年　　　六　　　月　　三十　　日
　　　　　　　　　　　　　　　　　臺灣臺中地方法院民事第二法庭
~B審判長法　官　許冰芬
~B　　　法　官　何世全
~B　　　法　官　呂麗玉
右正本證明與原本無異
不得上訴
中　　　華　　　民　　　國　　九十三　　年　　　六　　　月　　三十　　日
~B　　　書記官　黃美雲
